【裁判字號】    95,訴,53
【裁判日期】    950317
【裁判案由】    違反臺灣地區與大陸地區人民關係條例等
【裁判全文】
臺灣花蓮地方法院刑事判決                95年度訴字第53號
公  訴  人  臺灣花蓮地方法院檢察署檢察官
被      告  甲○○
上列被告因違反臺灣地區與大陸地區人民關係條例等案件，經檢
察官提起公訴（94年度偵字第4541號），本院合議庭裁定改以簡
式審判程序審理，本院判決如下：
    主  文
甲○○共同違反不得使大陸地區人民非法進入臺灣地區之規定，
未遂，處有期徒刑肆月，如易科罰金，以佰元折算壹日。緩刑
年。
    事  實
一、甲○○與周春來、陳友倫（周春來、陳友倫現由警方偵辦中
    ）等人共同基於使大陸地區人民非法進入台灣地區之犯意，
    明知丙○○（另行審結）為大陸地區人民，其等為使丙○○
    佯以依親之名義為非法入境臺灣之行為，先由周春來、陳友
    倫居間介紹甲○○與丙○○認識，並約定若同意與丙○○假
    結婚且其順利非法進入臺灣地區，將給甲○○新台幣（下同
    ） 5萬元之酬勞。甲○○為貪圖小利，明知與丙○○並無結
    婚之真意，竟於民國92年 8月15日，在大陸地區福州市與丙
    ○○辦理虛偽之結婚登記，而取得該公證處核發之結婚證明
    書及公證書。嗣甲○○先行返台，並獲得 1萬多元之酬勞，
    乃將該不實之結婚證明書及公證書送財團法人海峽交流基金
    會（下簡稱海基會）認證，嗣與丙○○、周春來、陳友倫基
    於使公務員登載不實事項於職務上所掌公文書及行使該文書
    之共同犯意聯絡，由甲○○於92年9月5日，在花蓮縣秀林鄉
    戶政事務所，持結婚證明書、海基會證明書辦理其等之結婚
    登記，使該管不知情之戶政人員，因此陷於錯誤，將甲○○
    與丙○○不實之結婚事項登載於公務員掌管之結婚戶籍資料
    公文書上，並核發有上開不實登載之戶籍謄本予甲○○，足
    生損害該戶籍資料之正確性。甲○○嗣於92年 9月15日填具
    大陸地區人民進入台灣地區旅行證申請書、大陸地區人民進
    入台灣地區保證書，並持上開經不實登載之戶籍謄本，向內
    政部警政署入出境管理局申請丙○○來台，嗣於同年 9月23
    日經該局准予以「依親居留」名義進入臺灣地區，然丙○○
    在高雄小港機場欲入境時，因經警察覺有異面談未通過，其
    始未進入臺灣地區而未遂。
二、案經花蓮縣警察局鳳林分局報請臺灣花蓮地方法院檢察署檢
    察官偵查起訴。
    理  由
一、訊據被告甲○○對上開犯行均已坦白承認，並有結婚證明書
    影本、財團法人海峽交流基金會證明書影本、結婚登記申請
    書影本、入出境管理局函覆之入出境資料、戶籍謄本、大陸
    地區人民進入臺灣地區旅行證申請書影本、大陸地區人民進
    入臺灣地區保證書影本等在卷可按，被告自白與事實相符，
    應可採信，本件應予依法論科。
二、查被告行為後，臺灣地區與大陸地區人民關係條例業於92年
    10月29日修正公布，並經行政院定自92年12月31日施行，原
    條例第79條第1項規定：「違反第15條第1款規定者，處5 年
    以下有期徒刑、拘役或科或併科新臺幣50萬元以下罰金。」
    ，第3項規定：「第1項之未遂犯罰之。」，修正後第 1項之
    刑度提高為：「違反第15條第1款規定者，處1年以上 7年以
    下有期徒刑，得併科新臺幣 100萬元以下罰金。」，經比較
    新舊法結果，以行為時之舊法對被告較為有利，自應依刑法
    第2條第1項但書之規定，適用行為時之舊法處斷。又臺灣地
    區與大陸地區人民關係條例第15條第 1款不得使大陸地區人
    民非法進入臺灣地區之規定，其「非法」之種類並無限制，
    應包括以辦理假結婚之方式，再由該大陸地區人民以探親名
    義為掩飾入境臺灣地區之情形，此有最高法院92年度臺上字
    第40號判決意旨可資參照。又丙○○嗣後並未進入臺灣，是
    核被告所為，係違反臺灣地區與大陸地區人民關係條例第15
    條第 1款之規定，應依修正前臺灣地區與大陸地區人民關係
    條例第79條第3項、第 1項之規定處斷，且犯有刑法第216條
    、第 214條之行使公務員登載不實之文書罪。被告使公務員
    登載不實之低度行為，應為其行使之高度行為所吸收，不另
    論罪。被告與周春來、陳友倫間，就上開使大陸地區人民非
    法進入臺灣地區未遂罪，及與丙○○、周春來、陳友倫間就
    行使公務員登載不實之文書罪間，有犯意之聯絡及行為之分
    擔，為共同正犯。被告所犯上開 2罪間，具有方法目的之牽
    連關係，應依刑法第55條之規定，從一較重之使大陸地區人
    民非法進入臺灣地區罪處斷。又本件因未達丙○○非法進入
    臺灣之結果，故應屬未遂犯，應依刑法第26條之規定減輕其
    刑。爰審酌被告之犯罪動機，其所犯除對於我國戶籍登記、
    入出境管制正確性有損害外，更生影響於臺灣地區之安全，
    及其犯後坦承所犯，態度良好等一切情狀，量處如主文所示
    之刑，並諭知易科罰金之折算標準。查被告前未曾受有期徒
    刑以上刑之宣告，此有臺灣高等法院被告前案紀錄表乙份在
    卷可按，其因一時失慮，偶罹刑典，經此教訓當知所警惕，
    信無再犯之虞，本院認所宣告之刑以暫不執行為適當，爰諭
    知緩刑3年，用啟自新。
據上論斷，應依刑事訴訟法第273條之1第1項、第299條第 1項，
修正前臺灣地區與大陸地區人民關係條例第15條第 1款、第79條
第3項、第1項，刑法第2條第1項但書、第11條前段、第28條、第
216條、第214條、第55條、第26條、第41條第 1項前段、第74條
第1款，罰金罰鍰提高標準條例第1條前段、第 2條之規定，判決
如主文。
本案經檢察官乙○○到庭執行職務。
中    華    民    國    95    年    3    月    17     日
                        臺灣花蓮地方法院刑事第三庭
                            法    官    鄭  培  麗
上列正本證明與原本無異。
如對本判決不服，應於送達後10日內，向本院提出上訴狀。（應
抄附繕本）
                            書記官
中    華    民    國    95    年    3     月    20    日
附錄本判決論罪之法律條文：
修正前臺灣地區與大陸地區人民關係條例第15條第1款：
下列行為不得為之：
一、使大陸地區人民非法進入臺灣地區。
修正前臺灣地區與大陸地區人民關係條例第79條第1項、第3項：
違反第十五條第一款規定者，處五年以下有期徒刑、拘役或科或
併科新台幣五十萬元以下罰金。
第一項之未遂犯罰之。
中華民國刑法第216條：
行使第二百十條至第二百十五條之文書者，依偽造、變造文書或
登載不實事項或使登載不實事項之規定處斷。
中華民國刑法第214條：
明知為不實之事項，而使公務員登載於職務上所掌之公文書，足
以生損害於公眾或他人者，處三年以下有期徒刑、拘役或五百元
以下罰金。


司法院資訊處製作；財團法人民間司法改革基金會備份。
